臺灣基隆地方法院民事裁定  
110年度司簡調字第9號
聲  請  人  中國信託商業銀行股份有限公司


法定代理人  利明献  


上列聲請人與相對人徐寶玉等間代位分割共有物調解事件，本院
裁定如下：
    主  文
聲請駁回。
聲請程序費用由聲請人負擔。
    理  由
一、按法院認調解之聲請有下列各款情形之一者，得逕以裁定駁
    回之：一、依法律關係之性質，當事人之狀況或其他情事可
    認為不能調解或顯無調解必要或調解顯無成立之望者。六、
    金融機構因消費借貸契約或信用卡契約有所請求者。民事訴
    訟法第406條第1項第1款、第6款規定甚明。再按，司法事務
    官應先了解調解標的之法律關係及聲請人之訴求，如認為依
    法律關係之性質，該案件無法調解、無調解必要或無調解之
    可能時，得以裁定駁回之，司法院院台廳民一字第10300283
    21號參照。
二、本件聲請意旨略以：相對人徐寶玉積欠聲請人新臺幣(下同)
    139,616元及其利息未為清償。詎相對人為避免遭聲請人聲
    請強制執行，遲未就繼承取得之不動產即新北市○○區○○○段0
    0地號土地(下稱系爭不動產) 辦理遺產分割繼承之登記，以
    致聲請人無從以該不動產為執行標的向法院聲請強制執行。
    為保障聲請人之債權，自得主張相對人應就系爭不動產辦理
    遺產分割登記並准由聲請人代位辦理繼承登記，為此聲請調
    解云云。
三、經查，聲請人依民法第242條、第1164條之規定，以相對人
    與其他繼承人就系爭不動產迄今未辦理遺產分割登記為由，
    主張代位分割系爭不動產之登記。惟查，聲請人得否逕依上
    開規定主張代位分割相對人所繼承之遺產顯有疑義外，遺產
    分割協議本質上係全體繼承人間基於繼承人之身分，就繼承
    之遺產如何分配所為之協議，與其人格權法益非無牽連，且
    遺產分割協議內容需經全體繼承人同意，為全體繼承人之共
    同行為，解釋上不宜由債權人依民法第242條規定代位繼承
    人等為之。又民法第1164條所定之遺產分割，係以整個遺產
    為一體為分割，並非以遺產中個別之財產分割為對象，亦即
    遺產分割之目的在廢止遺產全部之公同共有關係，而非旨在
    消滅個別財產之公同共有關係，其分割方法應對全部遺產整
    體為之，繼承人不得僅就全部遺產中之某個別遺產請求分割
    。（最高法院95年台上字第1637號裁判可資參照）綜上，本
    件聲請人逕依民法第242條、第1164 條之規定，主張代位相
    對人辦理遺產分割登記，核其法律關係之性質應認為不宜調
    解，揆諸首揭一之規定及說明，應裁定駁回之。
四、依民事訴訟法第406條第1項第1款、第95條、第78 條，裁定
    如主文。
五、如不服本裁定，應於裁定送達後10日內，以書狀向本院司法
    事務官提出異議。
中　　華　　民　　國　  110　　年　　 5　　月　　10 　日
                  基隆簡易庭司法事務官  簡正忠